臺灣新竹地方法院民事裁定
111年度司繼字第230號
聲  請  人  蕭逸霖  



上列聲請人聲請拋棄繼承權事件，本院裁定如下：
    主  文
聲請駁回。
聲請程序費用由聲請人負擔。
    理  由
一、按繼承人拋棄其繼承權，應於知悉其得繼承之時起3 個月內
    以書面向法院為之，民法第1174條第1 項、第2 項定有明文
    。又按拋棄繼承為不合法者，法院應以裁定駁回之，家事事
    件法第132條第3項亦定有明文。
二、本件聲請意旨略以：聲請人係被繼承人莊秀燕之子女，因被
    繼承人於民國110年11月22日死亡，聲請人為其繼承人，於1
    10年11月26日知悉被繼承人死亡，自願拋棄繼承權，爰依法
    檢呈戶籍謄本、除戶戶籍謄本、繼承系統表、繼承權拋棄書
    、印鑑證明等文件具狀聲明拋棄繼承權等語。
三、查本件被繼承人莊秀燕係於110年11月22日死亡，聲請人為
    被繼承人之子即繼承人，此有聲請人提出之除戶戶籍謄本、
    戶籍謄本及繼承系統表附卷可證。惟查，聲請人於111年2月
    24日提出本件聲請，已逾被繼承人死亡後3 個月，其雖主張
    係於110年11月26日始知悉被繼承人死亡，並表示係由同母
    異父之手足黃金萬於是日通知，始知悉被繼承人死亡之事實
    ，但未提出任何佐證資料；經本院定期通之關係人黃金萬到
    庭，其未遵期到庭，本院乃通知聲請人應偕同證人於111年4
    月21日到庭，聲請人未到庭，本院又再以111年4月27日裁定
    通知聲請人應提出相關證據資料，或於同年5月19日攜帶證
    物或證人到庭說明，然聲請人迄今並未補正，亦未遵期到庭
    。按首揭法條所謂「知悉其得繼承之時起」係指知悉被繼承
    人死亡且自己已依民法第1138條規定成為繼承人之時而言，
    非謂尚須知悉有無繼承之遺產，且不因聲請人不知法律或對
    法律之誤解，而影響法律規定所發生之效力。是聲請人未到
    庭說明亦未提出相關證據資料加以佐證，本院無從認定聲請
    人知悉被繼承人死亡、其為繼承人之時為110年11月26。從
    而，被繼承人係於110年11月22日死亡，本件聲請人遲至111
    年2月24日始向本院聲請拋棄繼承權（見聲請狀上本院收狀
    日期戳記），顯已逾3個月之期限，其聲請於法不合，應予
    駁回。至聲請人雖因逾法定期限而未能拋棄繼承權，惟仍得
    依民法第1156條之規定，開具被繼承人之遺產清冊向本院陳
    報，附此敘明。
四、依家事事件法第97條、非訟事件法第21條第1 項前段，裁定
    如主文。
五、如對本裁定抗告，須於裁定送達後10日之不變期間內，向本
    院提出抗告狀，並繳納抗告費新臺幣1,000 元。
中　　華　　民　　國　　111 　年　　5 　　月　　23　　日
                      家事法庭司法事務官  武宛玲
　　　　　　　　　　　 

◎附記：
  民法第1148條（限定繼承之有限責任）
  〈第一項〉繼承人自繼承開始時，除本法另有規定外，承受被
            繼承人財產上之一切權利、義務。但權利、義務專
            屬於被繼承人本身者，不在此限。
  〈第二項〉繼承人對於被繼承人之債務，以因繼承所得遺產為
            限，負清償責任。

  民法第1156條（繼承人開具遺產清冊之呈報）
  〈第一項〉繼承人於知悉其得繼承之時起三個月內開具遺產清
            冊陳報法院。
  〈第二項〉前項三個月期間，法院因繼承人之聲請，認為必要
            時，得延展之。
  〈第三項〉繼承人有數人時，其中一人已依第一項開具遺產清
            冊陳報法院者，其他繼承人視為已陳報。